【裁判字號】    98,上易,130
【裁判日期】    980505
【裁判案由】    返還消費借貸款
【裁判全文】
臺灣高等法院民事判決                 98年度上易字第130號
上  訴  人  第一商業銀行股份有限公司
法定代理人  丙○○
訴訟代理人  乙○○
訴訟代理人  丁○○
被上訴人    智河有限公司
法定代理人  甲○○
上列當事人間請求返還消費借貸款事件，上訴人對於中華民國97
年11月20日臺灣板橋地方法院97年度訴字第1266號第一審判決，
提起上訴，經本院於中華民國98年 4月21日言詞辯論終結，判決
如下：
    主  文
上訴駁回。
第二審訴訟費用由上訴人負擔。
    事實及理由
一、被上訴人未於言詞辯論期日到場，核無民事訴訟法第386條
    所列各款情形，爰依上訴人之聲請，由其一造辯論而為判決
    ，合先敘明。
二、上訴人主張：伊取得由被上訴人簽發，以慶豐商業銀行營業
    部為付款人、票載日期96年 9月13日、面額新台幣（以下同
    ）29萬元之支票一紙（下稱系爭支票），系爭支票為原審被
    告喬勵興業有限公司（下稱喬勵公司）擔保借款，且有喬勵
    公司之背書。詎系爭支票屆期提示遭退票，為此爰依票據關
    係，請求被上訴人給付票款，爰聲明：被上訴人應給付上訴
    人29萬元，及自96年 9月14日起至清償日止，按年息6%計算
    之利息等語。
三、被上訴人於原審則以：系爭支票係伊遺失之空白支票，伊已
    於96年 7月24日辦理掛失止付，並向法院聲請公示催告及除
    權判決宣告系爭支票無效確定，且系爭支票係禁止背書轉讓
    ，上訴人經背書取得系爭支票應不得主張票據權利，求為駁
    回上開之訴等語，資為抗辯。
四、原審就此部分為上訴人敗訴判決，上訴人提起上訴，聲明：
    (一)原判決不利於上訴人部分廢棄。(二)上開廢棄部分，被上訴
    人應給付上訴人29萬元，及自96年 9月14日起至清償日止，
    按年利率6%計算之利息。其除引用原審之陳述外，補陳略以
    ：本件依票據關係請求，支票雖已除權判決，但是懷疑被上
    訴人有偽報票據遺失之行為，上訴人另為刑事告訴等語。
五、被上訴人未具何書狀，且未於本院準備程序期日、言詞辯論
    期日到場為任何之陳述。
六、上訴人主張原審被告喬勵公司為擔保借款，交付被上訴人所
    簽發系爭支票一紙，並經喬勵公司於系爭支票背書，以為借
    款之擔保，詎屆期經提示以「掛失空白票據」之理由，未獲
    付款云云， 固據提出支票及退票理由單影本各1紙為證（見
    原審卷第16頁背面）；惟被上訴人否認簽發系爭支票，並以
    系爭支票業經公示催告，且於申報權利期間無人申報權利，
    業經被上訴人聲請除權判決確定等前揭情詞置辯。
七、經查系爭支票業經被上訴人依法辦理掛失止付，並向法院聲
    請公示催告，申報權利期間因無人申報權利，台灣台北地方
    法院乃據被上訴人之聲請為除權判決，宣告上開支票無效確
    定，業據被上訴人提出票據掛失止付通知書影本、97年度除
    字第285號民事判決，附卷可稽（見原審卷第56、103頁），
    並經本院調閱臺灣臺北地方法院 97年度除字第285號除權判
    決民事卷，查證屬實，被上訴人之抗辯堪信為真實。按「公
    示催告，對於不申報權利人生失權之效果」，民事訴訟法第
    539條第二項，定有明文。 本件系爭支票業經被上訴人聲請
    公示催告，上訴人於申報權利期間並未申報權利，為上訴人
    所不爭，被上訴人簽發之系爭支票既經法院為除權判決確定
    ，有如前述，從而，上訴人本於票據關係，請求被上訴人給
    付票款，自屬無據。
八、次按「對於除權判決，不得上訴。有下列各款情形之一者，
    得以公示催告聲請人為被告，向原法院提起撤銷除權判決之
    訴：一、法律不許行公示催告程序者。二、未為公示催告之
    公告，或不依法定方式為公告者。三、不遵守公示催告之公
    告期間者。四、為除權判決之法官，應自行迴避者。五、已
    經申報權利而不依法律於判決中斟酌之者。六、有第四百九
    十六條第一項第七款至第十款之再審理由者。」；又「撤銷
    除權判決之訴，應於三十日之不變期間內提起之。前項期間
    ，自原告知悉除權判決時起算。但依前條第四款或第六款所
    定事由提起撤銷除權判決之訴，如原告於知有除權判決時不
    知其事由者，自知悉其事由時起算。除權判決宣示後已逾五
    年者，不得提起撤銷之訴。」民事訴訟法第551條、第552條
    ，亦有規定。因除權判決不得上訴，故一經宣示，即生形式
    上之確定力。且關於公示催告及除權判決之准許與其所為失
    權之宣告，有實質上確定力。惟對於除權判決雖不得上訴，
    但該除權判決如具有上開情形之一者，凡該判決效力所及之
    利害關係人，均得為此訴之原告，於前揭之不變期間內，以
    訴聲明不服，求法院將除權判決撤銷之。其不變期間自原告
    知悉時起算，所謂知悉，係指原告已確實知悉除權判決之內
    容而言，法律不曰自除權判決公告時起算而曰自知悉時起算
    ，因公告與送達有別，不能因有公告而推定原告必已確實知
    悉除權判決之內容 。本件被上訴人於97年10月2日言詞辯論
    期日，表示系爭支票業經除權判決確定，並提出陳述狀及台
    灣台北地方法院97年度除字第285號民事判決， 有該判決附
    卷可稽（見原審卷第103頁），是上訴人自97年10月2日起，
    已知悉系爭支票業經被上訴人聲請公示催告及除權判決，而
    上訴人迄未就該除權判決為聲明不服，求為將除權判決撤銷
    之，又查無同法第551條第4、6款之事由，已逾不變期間，
    自不得為提起撤銷除權判決之訴，則系爭支票既經除權判決
    ，且不得為撤銷除權判決之訴，上訴人乃執票據關係，請求
    被上訴人給付票款，即無可取。
九、綜上所述，上訴人主張，為不足採，被上訴人抗辯，尚屬可
    信。是則上訴人執此主張被上訴人應給付票款云云，自屬無
    據。從而，上訴人本於票據關係，請求被上訴人給付29萬元
    ，及自96年 9月14日起至清償日止，按年利率6%計算之利息
    ，為無理由，不應准許。原審就此部分為上訴人敗訴之判決
    ，及駁回其假執行之聲請，並無不合。上訴意旨指摘原判決
    此部分不當，求予廢棄改判，為無理由，應予駁回。
十、本件事證已臻明確，上訴人其餘之陳述及其攻擊防禦方法，
    經審酌核與判決結果不生影響，不再一一論述；上訴人請求
    停止本件訴訟程序，核無必要（另案裁定駁回聲請），併此
    敘明。
據上論結，本件上訴為無理由，依民事訴訟法第449條第1項、第
463條、第385條第1項、第78條，判決如主文。
中    華    民    國    98    年    5    月     5     日
                    民事第八庭
                        審判長法  官  劉勝吉
                              法  官  鄭威莉
                              法  官  連正義
正本係照原本作成。
不得上訴。
中    華    民    國    98    年    5     月    6     日
                              書記官  劉  瑗


司法院資訊處製作；財團法人民間司法改革基金會備份。
